臺灣高等法院高雄分院刑事判決　　　 100年度上訴字第1961號
上　訴　人
即　被　告　王盈智
上列上訴人因毒品危害防制條例案件，不服臺灣高雄地方法院10
0 年度審訴字第3361號中華民國100 年11月30日第一審判決（起
訴案號：臺灣高雄地方法院檢察署100 年度毒偵字第5541號），
提起上訴，本院判決如下：
     主  文
上訴駁回。
     理  由
一、按不服地方法院之第一審判決而上訴者，須提出上訴書狀，
    並應敘述具體理由，上訴書狀未敘述上訴理由者，應於上訴
    期間屆滿後20日內補提理由書於原審法院。逾期未補提者，
    原審法院應定期間先命補正。但上訴書狀已敘述理由，惟所
    敘述者非屬具體理由，則屬不符上訴之法定程式，由第二審
    法院以其上訴不合法律上程式，判決駁回，不生定期命補正
    之問題，刑事訴訟法第350 條第1 項、第361 條、第362 條
    、第367 條定有明文。
二、次按，上開所稱「上訴書狀應敘述具體理由」，係指須就不
    服之判決為具體之指摘而言，如僅泛稱原判決認事用法不當
    或採證違法、判決不公等，均非具體理由（法院辦理刑事訴
    訟案件應行注意事項第162 點參照）；復按所謂具體理由，
    必係依據卷內既有訴訟資料或提出新事證，指摘或表明第一
    審判決有何採證認事、用法或量刑等足以影響判決本旨之不
    當或違法，而構成應予撤銷之具體事由，始克當之（例如：
    依憑證據法則具體指出所採證據何以不具證據能力，或依憑
    卷證資料，明確指出所為證據證明力之判斷如何違背經驗、
    論理法則）；倘僅泛言原判決認定事實錯誤、違背法令、量
    刑失之過重或輕縱，而未依上揭意旨指出具體事由，或形式
    上雖已指出具體事由，然該事由縱使屬實，亦不足以認為原
    判決有何不當或違法者（例如：對不具有調查必要性之證據
    ，法院未依聲請調查亦未說明理由，或援用證據不當，但除
    去該證據仍應為同一事實之認定），皆難謂係具體理由，俾
    與第二審上訴制度旨在請求第二審法院撤銷、變更第一審不
    當或違法之判決，以實現個案救濟之立法目的相契合，並節
    制濫行上訴」（最高法院97年度台上字第892 號判決意旨參
    照）。是如上訴理由書狀並未依據卷內訴訟資料，具體指摘
    原判決認事用法有何違法或不當之情形，即屬上訴未敘述具
    體理由。
三、另按刑之酌減、量定及定執行刑等，為法院依實體法或程序
    法等相關規定，得依職權審酌、自由裁量之事項，不得任意
    指摘，必須具體表明原審判決所為自由裁量之行使，未合乎
    法律之目的，違背內部性界限，而屬權利濫用之違法，或違
    反比例原則、平等原則、公平正義等法則，始足當之，否則
    非屬具體理由，可逕由程序上予以駁回（最高法院71年3 月
    2 日71年度第3 次刑事庭會議決議三之意旨參照）。
四、本件上訴人即被告（下稱被告）王盈智因施用第一級毒品，
    累犯，處有期徒刑拾月在案。而被告於上訴期間之民國（下
    同）100 年12月13日，向原審法院提出上訴狀，上訴理由略
    以：「被告對於原審所引用法條論罪，均無異議，惟判處有
    期徒刑10月，甚感太重，被告有決心改掉吸毒惡習，也誠心
    認罪，請求從輕量刑」等語。
五、經查，原審對被告量刑之裁量，已審酌：「被告屢犯施用毒
    品之犯行，足認其無法忍切戒毒，對毒品之依賴情形甚重，
    自制力不佳，且因施用毒品，不僅足以戕害其個人身心，更
    易滋生其他犯罪，惡化治安，損及公益，應予重懲而使被告
    暫與毒品之誘惑隔離，促其斷絕毒害，並考量其犯後坦承犯
    行，態度尚可，及犯罪動機、目的、手段」等一切情狀，顯
    已就刑法第57條所定各項量刑之事由及條件，均已詳加斟酌
    ，尤其對被告有利之事項（犯後坦承犯行，態度尚可），更
    有特別加予考量，而對被告為有利之裁量。本院參酌被告前
    「曾於92年間，因施用毒品案件，經原審裁定送觀察、勒戒
    後，認無繼續施用毒品傾向，於92年9 月29日執行完畢釋放
    出所，並經臺灣高雄地方法院檢察署檢察官以92年毒偵字第
    5480號為不起訴處分確定。又於前揭觀察、勒戒執行完畢釋
    放後5 年內，因施用毒品案件，經原審分別以97年度審訴字
    第526 號、第619 號判決處有期徒刑7 月、7 月確定；另因
    詐欺案件，經臺灣嘉義地方法院以96年度嘉簡字第1813號判
    決處有期徒刑6 月確定，上開各罪並經原審以97年度審聲字
    第1860號裁定應執行有期徒刑1 年4 月確定。復因施用毒品
    案件，經原審以97年度審訴字第2899號判決處有期徒刑7 月
    確定；另因竊盜案件，經原審以97年度易字第133 號判決處
    有期徒刑4 月確定，上開2 案並與前揭有期徒刑1 年4 月及
    因另犯竊盜案件經原審所判處之拘役50日接續執行，甫於99
    年6 月15日縮短刑期執行完畢，復為本案施用第一級毒品犯
    行」等情，以上有台灣高等法院被告前案紀錄表在卷可憑，
    被告多次施用毒品，既經執行觀察勒戒處分、偵審程序、判
    處徒刑入監服刑等，仍未習得教訓，無決心戒除施用毒品之
    習性，出監後仍繼續施用毒品，且前所施用毒品之犯行，已
    經法院量處有期徒刑7 月之刑度，本案原審以累犯量處被告
    有期徒刑10月，核屬罪刑相當，並無過重而違反比例原則或
    公平原則之情事，被告上訴意旨，就原審之量刑，空泛以「
    被告有決心改掉吸毒惡習，也誠心認罪，原審量處10月徒刑
    過重」云云，未依卷內既有訴訟資料或提出新事證及具體理
    由，表明及指摘原審判決所為量刑，關於自由裁量之行使，
    有何未合乎法律之目的，違背內部性界限，而屬權利濫用之
    違法，或有何違反比例原則、平等原則、公平正義等法則，
    依首揭說明，被告所提出之上訴書狀，顯未具備應「敘述具
    體理由」之要件甚明。
六、綜上所述，被告所提出之前揭上訴理由，既均非依據卷內既
    有訴訟資料或提出新事證，具體指摘原判決上開採證認事、
    用法或量刑，有何足以影響判決本旨之不當或違法，且未就
    原審所為證據證明力之判斷，如何違背經驗、論理法則，指
    出有何構成應予撤銷之具體事由，徒執上揭「有決心改掉吸
    毒惡習，也誠心認罪」等空泛理由，請求從輕量刑云云，揆
    諸首揭說明，被告所提上訴理由，核與刑事訴訟法第361 條
    第2 項所稱「具體理由」顯非相當，其上訴顯屬違背法律上
    之程式，應由本院依同法第367 條前段、第372 條規定，不
    經言詞辯論，判決如主文。
據上論斷，應依刑事訴訟法第367 條前段、第372 條，判決如主
文。
中    華    民    國   100    年    12    月    30    日
                刑事第五庭    審判長法  官  曾永宗
                                    法  官  任森銓
                                    法  官  鍾宗霖
以上正本證明與原本無異。
如不服本判決應於收受本判決後10日內向本院提出上訴書狀，其
未敘述上訴理由者，並得於提起上訴後10日內向本院補提理由書
狀（應附繕本）。
中    華    民    國   100    年    12    月    30    日
                                    書記官  邱麗莉